臺灣高等法院刑事裁定
110年度毒抗字第1075號
抗  告  人
即  被  告  駱欣瑜


                    （現於法務部○○○○○○○○○○強制戒治中）
上列抗告人即被告因違反毒品危害防制條例案件，不服臺灣新北
地方法院110年度毒聲字第1438號，中華民國110年6月24日裁定
（聲請案號：臺灣新北地方檢察署110年度毒偵緝字第285、286
號、110年度聲戒字第151號），提起抗告，本院裁定如下：
    主  文
抗告駁回。
    理  由
一、抗告人即被告甲○○（下稱被告）雖主張依毒品危害防制條例
    第20條之1規定聲請裁定確定法院重新審理，惟其所提既係
    「抗告狀」，且原審110年度毒聲字第1438號裁定亦尚未確
    定，其真意應係不服該裁定而提起抗告，先予敘明。
二、原裁定意旨略以：
(一)聲請意旨略以：被告前因施用第二級毒品案件，經原審法院
    以109年度毒聲字第969號裁定送觀察、勒戒後，認有繼續施
    用毒品傾向，有法務部○○○○○○○○○○○○○○○○○○○○）民國110年6
    月7日北女所衛字第11061003520號函附之有無繼續施用毒品
    傾向評估標準紀錄表暨證明書等附卷可稽，爰依毒品危害防
    制條例第20條第2項後段規定，聲請裁定令入戒治處所施以
    強制戒治等語。
(二)經查，被告前因施用毒品案件，經原審法院以109年度毒聲
    字第969號裁定送觀察、勒戒，嗣經臺北女子看守所附設勒
    戒處所依被告之前科紀錄與行為表現、臨床評估及社會穩定
    度綜合評估後，認被告有繼續施用毒品傾向等情，有上開刑
    事裁定、本院被告前案紀錄表、臺北女子看守所110年6月7
    日北女所衛字第11061003520號函暨檢附有無繼續施用毒品
    傾向證明書及有無繼續施用毒品傾向評估標準紀錄表等在卷
    可考，而上開評估標準紀錄表確係由符合醫師資格之人所為
    專業上之評斷，且由形式上觀察，並無擅斷或濫權等明顯不
    當，亦無程序違法之情狀。再觀該評估標準紀錄表記載之評
    分，係該所相關專業知識經驗人士，於被告觀察、勒戒期間
    ，依其本職學能在各該具體項目，就個案之臨床實務及相關
    事證，一一評估後所為之綜合判斷，自得憑以判斷被告有無
    繼續施用毒品傾向之證明，法院宜予尊重該專業之判斷。被
    告經觀察、勒戒後，既經認定有繼續施用毒品傾向，則檢察
    官聲請將被告令入戒治處所強制戒治，即屬有據，應予准許
    ，爰依毒品危害防制條例第20條第2項後段，裁定被告令入
    戒治處所強制戒治，其期間為6個月以上，至無繼續強制戒
    治之必要為止，但最長不得逾1年等語。
三、抗告意旨略以：被告於110年5月5日入所觀察、勒戒，至110
    年7月4日觀察、勒戒結束，尚有4年刑期接續執行，何來繼
    續施用毒品傾向，被告不服認定有繼續施用毒品傾向裁定強
    制戒治。新法更行後，重新裁定觀察、勒戒，理應跳脫窠臼
    ，並應以新修正重新評估標準來評定，不服以未修正之標準
    論定有繼續施用毒品傾向，因而裁定強制戒治云云。
四、按「犯第10條之罪者，檢察官應聲請法院裁定，或少年法院
    （地方法院少年法庭）應先裁定，令被告或少年入勒戒處所
    觀察、勒戒，其期間不得逾2月」、「觀察、勒戒後，檢察
    官或少年法院（地方法院少年法庭）依據勒戒處所之陳報，
    認受觀察、勒戒人無繼續施用毒品傾向者，應即釋放，並為
    不起訴之處分或不付審理之裁定；認受觀察、勒戒人有繼續
    施用毒品傾向者，檢察官應聲請法院裁定或由少年法院（地
    方法院少年法庭）裁定令入戒治處所強制戒治，其期間為6
    個月以上，至無繼續強制戒治之必要為止。但最長不得逾1
    年」、「依前項規定為觀察、勒戒或強制戒治執行完畢釋放
    後，3年後再犯第10條之罪者，適用前2項之規定」，毒品危
    害防制條例第20條第1項、第2項、第3項分別定有明文。
五、本院之判斷
(一)按有無繼續施用毒品傾向之評估標準，並非完全以受勒戒人
    勒戒後之結果為準，勒戒前之各種情況，仍應作為評估之依
    據。又關於有無繼續施用毒品傾向之評估標準，法務部於11
    0年3月26日以法矯字第11006001760號函修正頒布「有無繼
    續施用毒品傾向評估標準紀錄表」、「有無繼續施用毒品傾
    向評估標準評分說明手冊」，上開評分說明手冊已載明判定
    之原則：「受觀察勒戒人入所後，經過2週時間的觀察、勒
    戒，由處所及醫療人員依據其各項紀錄、資料及觀察勒戒期
    間之行為表現，加以評分。在勒戒人入所4至6週後，可再做
    一次評估以做必要之評分修正。每一大項皆有靜態因子與動
    態因子。先以靜態因子分數評分，靜態因子分數總分在60分
    （含）以上為『有繼續施用毒品傾向』；60分以下，與動態因
    子分數相加，如果總分在60分（含）以上，為『有繼續施用
    毒品傾向』」。是被告有無「繼續施用毒品傾向」，係依具
    體個案之臨床實務及相關事證等情綜合判定，有相當之專業
    依據及標準，且涉及專門醫學，衡酌強制戒治之目的，係為
    協助施用毒品者戒斷毒品之心癮及身癮所為之一種保安處分
    類型，而該評估標準係將與判斷有無繼續施用傾向之相關因
    素加以列舉及量化，適用於每一位受觀察、勒戒處分之人，
    具一致性、普遍性、客觀性，倘其評估由形式上觀察，無擅
    斷或濫權等明顯不當之情事，法院宜予尊重。　　
(二)被告前因施用第二級毒品案件，經原審法院以109年度毒聲
    字第969號裁定應送勒戒處所觀察、勒戒後，自110年5月5日
    起入臺北女子看守所附設勒戒處所執行觀察、勒戒，經臺北
    女子看守所附設勒戒處所醫療人員評分結果，認：
  1.前科紀錄與行為表現部分合計為24分：(1)靜態因子分數：①
    毒品犯罪相關司法紀錄為「3筆」，計10分；②首次毒品犯罪
    年齡為「21歲至30歲」，計5分；③其他犯罪相關紀錄為「2
    筆」，計4分；④入所時尿液毒品檢驗為「一種毒品反應」，
    計5分，以上合計為24分。(2)動態因子分數：所內行為表現
    為0分。
  2.臨床評估部分合計為30分：(1)靜態因子分數：物質使用行
    為中①多重毒品濫用為「有，種類：海洛因、安非他命、MDM
    A（快樂丸）、K他命」，計10分；②合法物質濫用為「無」
    ，計0分；③使用方式為「無注射使用」，計0分；④使用年數
    為「超過1年」，計10分，以上合計為20分。(2)動態因子分
    數：①精神疾病共病（含反社會人格）為「疑似」，計5分；
    ②臨床綜合評估（含病識感、動機、態度、就醫意願）為「
    偏重」，計5分，以上合計為10分。
  3.社會穩定度部分合計為10分：(1)靜態因子分數：①工作為「
    無業」，計5分；②家庭中家人藥物濫用為「有」，計5分。
    動態因子分數：①入所後家人是否訪視為「無」，計5分；②
    出所後是否與家人同住為「否」，計5分（後3項家庭因素上
    限為5分）。
  4.以上1.至3.合計共64分，綜合判斷為「有繼續施用毒品傾向
    」，此觀臺北女子看守所110年6月7日北女所衛字第1106100
    3520號函所檢附110年6月4日「法務部○○○○○○○○○○附設勒戒
    處所有無繼續施用毒品傾向證明書」及110年5月24日評估之
    「有無繼續施用毒品傾向評估標準紀錄表」等自明。而上開
    綜合判斷結果，係該所相關專業知識經驗人士，在被告觀察
    、勒戒期間，於依本職學識就被告之前科紀錄與行為表現、
    臨床評估及社會穩定度等因素所為之綜合判斷，具有科學驗
    證所得之結論，自得憑以判斷被告有無繼續施用毒品傾向之
    證明。
(三)又毒品危害防制條例規定強制戒治之目的，既係針對因施用
    毒品成癮者，此處尚非僅指身癮者，心癮者尤其為甚，其難
    以戒絕斷癮，致再犯率偏高，故有持續收容於戒治處所施以
    強制戒治之必要，是該條例第20條第2項關於強制戒治之規
    定，係屬強制規定，只要觀察、勒戒後，經評定受觀察、勒
    戒人有繼續施用毒品傾向者，檢察官即應聲請法院裁定受觀
    察、勒戒者令入戒治處所強制戒治，其中並無任何例外規定
    。查被告既有施用第二級毒品行為，經原審法院以109年度
    毒聲字第969號裁定令入勒戒處所觀察、勒戒後，復經臺北
    女子看守所附設勒戒處所專業評估為「有繼續施用毒品傾向
    」，無法戒斷毒癮，自有依法再施以強制戒治之必要，是原
    審裁定被告令入戒治處所強制戒治，顯屬有據。被告雖主張
    應以新修正重新評估標準來評定，不應以未修正之標準論定
    有繼續施用毒品傾向，且其尚有4年刑期接續執行，何來繼
    續施用毒品傾向云云，然臺北女子看守所附設勒戒處所業已
    依修正後標準專業評估被告為「有繼續施用毒品傾向」，且
    被告是否有繼續施用毒品傾向，與其日後是否尚有他案待執
    行及刑期若干，要屬二事，是被告此節主張，尚無可採。
六、綜上，原審依憑臺北女子看守所110年6月7日北女所衛字第1
    1061003520號函所檢附110年6月4日「法務部○○○○○○○○○○附
    設勒戒處所有無繼續施用毒品傾向證明書」及110年5月24日
    評估之「有無繼續施用毒品傾向評估標準紀錄表」，認被告
    經觀察、勒戒後，仍有繼續施用毒品傾向，檢察官聲請為正
    當，依毒品危害防制條例第20條第2項規定，裁定被告令入
    戒治處所強制戒治，其期間為6個月以上，至無繼續強制戒
    治之必要為止，但最長不得逾1年，經核並無違誤。被告執
    前詞提起抗告，指摘原裁定不當，為無理由，應予駁回。
據上論斷，應依刑事訴訟法第412條，裁定如主文。
中　　華　　民　　國　　110 　年　　7 　　月　　29　　日
                  刑事第十八庭  審判長法　官  何俏美
                                      法　官  葉乃瑋
                                      法　官  黃紹紘
以上正本證明與原本無異。
不得再抗告。
                                      書記官  顏淑華
中　　華　　民　　國　　110 　年　　8 　　月　　2 　　日